臺灣板橋地方法院刑事判決             100年度訴字第2908號
公  訴  人  臺灣板橋地方法院檢察署檢察官
被      告  郭信漳
上列被告因違反毒品危害防制條例案件，經檢察官提起公訴（10
0 年度毒偵字第6148號），並經本院合議庭裁定由受命法官獨任
進行簡式審判程序，本院判決如下：
    主  文
郭信漳施用第一級毒品，累犯，處有期徒刑拾月。
    事  實
一、郭信漳前因施用毒品案件，經本院以裁定送觀察勒戒後，因
    認無繼續施用毒品傾向，於民國89年2 月9 日執行完畢釋放
    ，經臺灣板橋地方法院檢察署檢察官以89年度毒偵緝字第15
    5 號為不起訴處分確定。復於92年間，因施用毒品案件，經
    國防部中部地方軍事法院以裁定送觀察勒戒，因認有繼續施
    用毒品傾向，經同法院以92年度台裁字第66號裁定令入戒治
    處所接受強制戒治，另經檢察官提起公訴，經同法院以92年
    度台審字第220 號判決判處有期徒刑8 月、6 月（應執行有
    期徒刑1 年），上訴後由國防部高等軍事法院高雄分院以92
    年度高審字第148 號判決上訴駁回確定。於94年間因竊盜案
    件，經臺灣臺南地方法院以(一)94年度易字第240 號判決判處
    有期徒刑7 月；復因施用毒品案件，經本院以(二)94年度訴字
    第236 號判決判處有期徒刑8 月；又因詐欺案件，經臺灣臺
    南地方法院(三)以95年度易字第91號判決判處有期徒刑3 月，
    上開(一)至(三)案件再經同法院以95年度聲字第1260號裁定定應
    執行有期徒刑1 年3 月確定，嗣於96年1 月5 日縮短刑期執
    行完畢。詎其猶不知悔改，於前述首次觀察勒戒執行完畢釋
    放後5 年內再犯施用毒品之罪，經法院分別於92、94年間，
    以前揭判決判處有罪確定後，明知海洛因係屬毒品危害防制
    條例第2 條第2 項第1 款所定之第一級毒品，不得持有、施
    用，竟基於施用第一級毒品海洛因之犯意，於100 年7 月24
    日某時許，在位於新北市○○區○○路227 巷2 弄12號之住
    處內，以將香菸摻以第一級毒品海洛因後點燃吸食之方式，
    施用海洛因1 次。嗣於同日19時許，因另案遭通緝，經警在
    新北市○○區○○路227 巷2 弄巷品前查獲，嗣經其同意採
    集其尿液送驗後，檢驗結果呈可待因、嗎啡之陽性反應，而
    查悉上情。
二、案經新北市政府警察局蘆洲分局移送臺灣板橋地方法院檢察
    署檢察官偵查起訴。
    理  由
一、查被告郭信漳所犯係死刑、無期徒刑、最輕本刑為3 年以上
    有期徒刑以外之罪，其於準備程序中就前揭被訴事實為有罪
    之陳述，經受命法官告知簡式審判程序之旨，並聽取其與公
    訴人之意見後，本院合議庭認為適宜由受命法官獨任進行簡
    式審判程序，爰依刑事訴訟法第273 條之1 第1 項規定，裁
    定由受命法官獨任進行簡式審判程序，合先敘明。
二、上揭事實，業據被告於本院審理時供承不諱，且被告為警採
    集尿液送驗之結果，呈現可待因、嗎啡之陽性反應，有台灣
    檢驗科技股份有限公司2011年8 月4 日濫用藥物檢驗報告（
    檢體編號為：I0000000號）及新北市政府警察局蘆洲分局偵
    辦毒品案件尿液代號對照表等各1 紙在卷可稽。足徵被告之
    自白與事實相符，堪以採信。是本案事證明確，被告施用第
    一級毒品海洛因之犯行，洵堪認定。
三、按毒品危害防制條例於92年7 月9 日修正公布，自93年1 月
    9 日施行，其中第20條、第23條將施用毒品之刑事處遇程序
    ，區分為「初犯」及「5 年內再犯」、「5 年後再犯」，依
    其立法理由之說明：「初犯」，經觀察、勒戒或強制戒治後
    ，應為不起訴處分或不付審理之裁定；經觀察、勒戒或強制
    戒治執行完畢釋放後，「5 年內再犯」者，因其再犯率甚高
    ，原實施之觀察、勒戒及強制戒治既已無法收其實效，爰依
    法追訴或裁定交付審理。至於經觀察、勒戒或強制戒治執行
    完畢釋放後，「5 年後再犯」者，前所實施之觀察、勒戒或
    強制戒治已足以遮斷其施用毒品之毒癮，為期自新及協助其
    斷除毒癮，仍適用「初犯」規定，先經觀察、勒戒或強制戒
    治之程序。從而依修正後之規定，僅限於「初犯」及「5 年
    後再犯」二種情形，始應先經觀察、勒戒或強制戒治程序。
    倘被告於5 年內已再犯，經依法追訴處罰，縱其第3 次（或
    第3 次以上）再度施用毒品之時間，在初犯經觀察、勒戒或
    強制戒治執行完畢釋放5 年以後，已不合於「5 年後再犯」
    之規定，且因已於「5 年內再犯」，顯見其再犯率甚高，原
    實施觀察、勒戒或強制戒治，已無法收其實效，即應依該條
    例第10條處罰。（最高法院95年第7 次刑事庭會議決定意旨
    、95年度台非字第65號刑事判決意旨參照）。查本件被告前
    因施用毒品案件，經本院以裁定送觀察勒戒後，因認無繼續
    施用毒品傾向，於89年2 月9 日執行完畢釋放，經臺灣板橋
    地方法院檢察署檢察官以89年度毒偵緝字第155 號為不起訴
    處分確定。復於92年間，因施用毒品案件，經國防部中部地
    方軍事法院以裁定送觀察勒戒，因認有繼續施用毒品傾向，
    經同法院以92年度台裁字第66號裁定令入戒治處所接受強制
    戒治，另經檢察官提起公訴，經同法院以92年度台審字第22
    0 號判決判處有期徒刑8 月、6 月（應執行有期徒刑1 年）
    ，上訴後由國防部高等軍事法院高雄分院以92年度高審字第
    148 號判決上訴駁回確定在案等情，有臺灣高等法院被告前
    案紀錄表1 份在卷可按，其於首次觀察勒戒執行完畢釋放後
    5 年內有再施用毒品之情事，揆諸上揭說明，雖本次施用海
    洛因之犯行距初犯經觀察勒戒執行完畢釋放日已逾5 年，自
    仍應依法追訴、處罰。
四、核被告所為施用毒品海洛因之行為，係犯毒品危害防制條例
    第10條第1 項之施用第一級毒品海洛因罪。其持有毒品海洛
    因之低度行為，為施用海洛因之高度行為所吸收，不另論罪
    。再者，被告有事實欄所載之前科紀錄，於96年1 月5 日縮
    短刑期執行完畢，此有上開被告前案紀錄表在卷可考，其於
    受有期徒刑之刑之執行完畢後，5 年以內故意再犯本件有期
    徒刑以上之罪，爰依刑法第47條第1 項規定論以累犯，並加
    重其刑。爰審酌被告雖經觀察勒戒、強制戒治，卻仍未能戒
    斷施用毒品惡習，再犯本件施用毒品之罪，顯見其戒治意志
    不堅，缺乏戒絕毒癮之動機，本應從重量刑以收刑罰教化之
    效，惟念其施用毒品係對己身殘害，並未造成他人具體危害
    ，且於犯後坦承犯行，態度尚稱良好等一切情狀，量處如主
    文所示之刑，以資懲儆。
據上論斷，應依刑事訴訟法第273 條之1 第1 項、第299 條第1
項前段，毒品危害防制條例第10條第1 項，刑法第11條前段、第
47條第1 項，判決如主文。
本案經檢察官吳孟竹到庭執行職務。
中    華    民    國    100   年    12    月    27    日
                  刑事第五庭  法  官  鄭凱文
以上正本證明與原本無異。
如不服本判決應於收受本判決後10日內向本院提出上訴書狀，並
應敘述具體理由，如未敘述上訴理由者，應於上訴期間屆滿後20
日內補提理由書狀於本院（均須按他造當事人之人數附繕本）「
切勿逕送上級法院」。
                              書記官  陳筱惠
中    華    民    國  100     年    12    月    27    日
附錄本案論罪法條：
毒品危害防制條例第10條
施用第一級毒品者，處6 月以上5 年以下有期徒刑。
施用第二級毒品者，處3 年以下有期徒刑。